【裁判字號】    98,家抗,39
【裁判日期】    980527
【裁判案由】    假扣押
【裁判全文】
臺灣高等法院民事裁定                  98年度家抗字第39號
抗  告  人  乙○○
相  對  人  甲○○
抗告人因與相對人間假扣押事件，對於中華民國98年3 月19日臺
灣板橋地方法院98年度家全字第21號所為裁定提起抗告，本院裁
定如下：
    主      文
原裁定廢棄。
相對人於原法院之聲請駁回。
聲請及抗告訴訟費用由相對人負擔。
    理      由
一、按債權人就金錢請求或得易為金錢請求之請求，欲保全強制
    執行者，得聲請假扣押；又假扣押，非有日後不能強制執行
    或甚難執行之虞者，不得為之，民事訴訟法第522條第1項、
    第523條第1項定有明文。所謂不能強制執行，如債務人浪費
    財產、增加負擔或就其財產為不利益之處分，將成為無資力
    之情形等是；所謂甚難執行之虞者，如債務人將移往遠方、
    逃匿、應在外國為強制執行等是。又請求及假扣押之原因應
    釋明之；前項釋明如有不足，而債權人陳明願供擔保或法院
    認為適當者，法院得定相當之擔保，命供擔保後為假扣押，
    為民事訴訟法第526 條第1項、第2項所明定。依上開規定可
    知，債權人聲請假扣押，應就其請求及假扣押之原因，提出
    能即時調查之證據加以釋明，該項釋明如有不足，而債權人
    陳明願供擔保或法院認為適當者，法院得定相當之擔保，命
    供擔保後為假扣押。若債權人就其請求及假扣押之原因絲毫
    未予釋明，法院不得命供擔保後為假扣押（最高法院94年度
    台抗字第665 號裁定參照）。又所謂釋明，乃提出能即時調
    查之證據，使法院信其主張為真實（民事訴訟法第284 條規
    定參照），故當事人於釋明其事實上之主張時，應同時提出
    可供法院得隨時進行調查之證據，如當事人未同時提出供釋
    明用之證據，法院自無裁定限期命其補正之必要（最高法院
    75年度台抗字第453號裁定參照）。
二、相對人於原法院聲請意旨略以：抗告人於兩造離婚訴訟中本
    有一併請求夫妻剩餘分配財產，因恐受不利裁判而撤回，相
    對人另提新訴請求分配夫妻剩餘財產。由於兩造已無互信，
    且抗告人有隱匿財產之虞，為此聲請假扣押，如說明仍有不
    足，願供擔保請求對抗告人之財產於新台幣1,000,000 元內
    為假扣押。另請求原法院就相對人為抗告人所提存之金額87
    3,900元，為假扣押等語。
三、原法院以：相對人為保全日後夫妻剩餘分配財產差額之分配
    請求，依其所提出之原法院通知書影本、相對人民事起訴狀
    影本、原法院97年度執全梅字第595 號執行命令，可認為有
    相當之釋明，然於所述假扣押之原因，則未能盡釋明之責。
    惟相對人既陳明願供擔保，其釋明之欠缺，擔保足以補之。
    乃裁定相對人以100,000 元或等值之銀行無記名可轉讓定期
    存單為抗告人供擔保後，得對抗告人之財產於1,000,000 元
    之範圍內為假扣押。
四、抗告意旨略以：原法院既認相對人於假扣押之原因未能盡釋
    明之責，自應駁回相對人之聲請，原法院逕認其釋明之欠缺
    ，擔保足以補之，顯悖於法律之規定。抗告人除固定薪資外
    ，並無其他財產。相對人前曾對抗告人聲請假扣押，經原法
    院以97年度執全字第595 號執行在案，抗告人確無財產。相
    對人竟於原法院96年度婚字第1593號判決後，於未通知抗告
    人之情形下，逕將該判決命相對人應給付予抗告人之精神慰
    撫金800,000 元匯入抗告人之帳戶，再度向原法院聲請本件
    假扣押等語。
五、經查，相對人於原法院聲請對抗告人之財產為假扣押，提出
    相對人起訴請求剩餘財產分配之民事起訴狀、同案件之開庭
    通知書、原法院97年度執全字第595 號執行命令，及原法院
    96年度家全字第75號假扣押裁定以為釋明。前開起訴狀及開
    庭通知書固足釋明相對人對抗告人請求夫妻剩餘財產分配。
    惟關於本件假扣押原因之釋明，相對人主張援引兩造間另案
    96年度家全字第75號假扣押裁定之理由。查該裁定理由第三
    項記載：「聲請人（即相對人）於所述假扣押之原因，雖未
    能盡釋明之責」，有原法院96年度家全字第75號裁定在卷可
    稽。相對人所提證據不能認有釋明本件假扣押之原因。相對
    人未另提出其他能即時調查之證據，以釋明假扣押之原因，
    僅泛稱抗告人有隱匿財產之虞云云，不能認相對人之主張為
    真實。揆諸首揭說明，相對人就其假扣押之原因絲毫未予釋
    明，法院不得命供擔保後為假扣押，相對人聲請對抗告人之
    財產為假扣押，即屬不應准許，應予駁回。原裁定既認相對
    人就假扣押之原因未能盡釋明之責，逕命相對人供擔保准予
    假扣押，於法未合。抗告意旨指摘原裁定不當，求予廢棄改
    判，為有理由。
六、據上論結，本件抗告為有理由，爰裁定如主文。
中    華    民    國    98    年    5     月    27    日
                    民事第二庭
                        審判長法  官  吳謙仁
                              法  官  蘇瑞華
                              法  官  李瓊蔭
正本係照原本作成。
不得再抗告。
中    華    民    國    98    年    6     月    1     日
                              書記官  王才生


司法院資訊處製作；財團法人民間司法改革基金會備份。
